最高法院刑事判決　　　　　　　　　　　　　　　八十六年度台上字第五四六五號
　　上　訴　人　甲○○
右上訴人因違反森林法案件，不服台灣高等法院台南分院中華民國八十五年十月二日
第二審更審判決（八十五年度上更(二)字第三二四號，起訴案號：台灣嘉義地方法院檢
察署八十三年度偵字第三○二九號），提起上訴，本院判決如左：
    主  文
原判決撤銷，發回台灣高等法院台南分院。
    理  由
本件原判決認定上訴人甲○○自民國八十三年二月間某日起，僱請不知情之不詳姓名
成年男子，以挖土機在嘉義林區大埔事業區第五十七林班之保安林內，毀棄什木四十
六株、相思樹十四株、樟樹五十二株、麻竹七百二十株，足以生損害於嘉義林區管理
處對保安林之管理；並自墾植如原判決附圖斜線部分所示面積一‧四一公頃之森林
地，改種茶樹、檳榔樹。嗣於八十三年五月六日為嘉義林區管理處大埔工作站人員發
現報警查獲等情。因而撤銷第一審不當之判決，改判依牽連犯從一重仍論處上訴人於
他人之保安林內，自墾植罪刑。固非無見。
惟查：(一)審理事實之法院，對於案內與罪名之成否、論罪科刑有關之一切證據，除認
為不必要者外，均應詳為調查，然後基於調查所得之心證，以為判斷之基礎。故證據
雖已調查，若尚有其他必要部分並未調查，即與證據未經調查無異，如仍予判決，自
亦無解其有刑事訴訟法第三百七十九條第十款規定所稱應於審判期日調查之證據未予
調查之當然為違背法令。而森林法第五十一條第二項所定犯前項之罪得加重其刑至二
分之一，以及同法第五十四條第一項所稱毀棄損壞，足以生損害於公眾或他人之罪，
均須在保安林犯之者，始足當之。惟其是否屬於保安林，必須能證明確係保安林。本
件原判決事實欄認定上訴人自在嘉義林區大埔事業區第五十七林班地之保安林內墾
植云云。然依卷存訴訟資料並未附有足以證明其為保安林地之有關證據堪憑。且判決
理由內亦未為必要之論證，事實猶欠明瞭，其適用法令之當否，本院無憑判斷。是該
林班地確否屬保安林，攸關上訴人罪名成立與刑罰範圍，自具調查必要性。原審就此
未進一步詳查審認，逕為上訴人不利之論斷，難謂無應於審判期日調查之證據未予調
查，及判決理由不備之違法。(二)採為判決基礎之證據資料，必須經過調查程序，以顯
出於審判庭者，始與直接審理主義相符。否則，其所踐行之訴訟程序，即有違背法令
。又卷宗之筆錄及其他文書可為證據者，應向被告宣讀或告以要旨，為刑事訴訟法第
一百六十五條第一項所明定。此項規定依同法第三百六十四條規定，亦為第二審之審
判所準用。原審於八十五年九月二十五日上午九時四十五分審判期日，並未將證人李
燦禎、陳永勝、劉華壽在第一審及原審之訊問筆錄（第一審卷第十五頁、原審上訴卷
第二十五、五十五頁、原審上更(二)卷第二十四、二十五頁）提示上訴人向上訴人宣讀
或告以要旨，自無就各該證人之證言命為辯論。乃原判決併將各該證人在第一審及原
審所為之證言，採為上訴人論罪科刑證據之一，其此部分訴訟程序之踐行，即非無悖
乎法令。上訴意旨雖未指摘及此，但均為本院得依職權調查事項，應認原判決仍有撤
銷發回更審之原因。
據上論結，應依刑事訴訟法第三百九十七條、第四百零一條，判決如主文。
中      華      民      國    八十六    年      九      月      十二    日
                              最高法院刑事第八庭
                                  審判長法官  紀  俊  乾
                                        法官  楊  商  江
                                        法官  黃  正  興
                                        法官  楊  文  翰
                                        法官  賴  忠  星
      右正本證明與原本無異
                                              書  記  官
中      華      民      國    八十六    年      九      月      十九    日
